臺灣高等法院民事裁定　　　　　　　　　100年度抗字第985號
抗　告　人　鄧振華
相　對　人　羅瑞鈴
上列當事人間請求清償債務事件，抗告人對於中華民國100年5月
19日臺灣桃園地方法院100年度訴字第729號裁定提起抗告，本院
裁定如下：
    主  文
抗告駁回。
抗告訴訟費用由抗告人負擔。
    理  由
一、抗告人於原法院起訴主張：相對人於民國89年間向伊借調現
    金後，即相應不理，迭經伊催討，相對人仍避不見面，爰請
    求相對人清償借款新臺幣107萬元本息等語。
二、原法院以：相對人之住所地係設於福建省金門縣金寧鄉盤山
    村20鄰仁愛新村131號，依民事訴訟法第1條第1項規定，
    應由福建金門地方法院管轄。原法院無管轄權，爰依職權裁
    定移送福建金門地方法院。
三、抗告意旨略以：相對人為國際同濟會桃園區新屋會之前會長
    ，其為逃避法律責任、增加訴訟送達之困難度，將戶籍寄於
    國際同濟會中A區金門會前會長翁國得之住所。伊已查得相
    對人最新之地址為臺中市○○區○○路1段878號，請對該址
    送達云云。
四、按訴訟，由被告住所地之法院管轄；定法院之管轄，以起訴
    時為準；訴訟之全部或一部，法院認為無管轄權者，依原告
    聲請或依職權以裁定移送於其管轄法院，民事訴訟法第1條
    第1項、第27條及第28條第1項分別定有明文。次按依一定之
    事實，足認以久住之意思，住於一定之地域者，即為設定其
    住所於該地，復為民法第20條第1項所明定。住所係民法上
    之實質概念，不以登記為要件，戶籍則係依戶籍法所為之登
    記，採形式要件主義，戶籍登記之住址雖未可完全作為判斷
    住所地之資料，但仍不失為住所地之認定標準之一。
五、經查，相對人係設籍於福建省金門縣金寧鄉盤山村20鄰仁愛
    新131號，有相對人之全戶戶籍資料查詢結果可稽（原法
    院卷第10頁），相對人自93年4月5日遷入上址後，迄今未遷
    移，堪認相對人係以久住之意思住於上址。至抗告人提出之
    國際同濟會桃園區新屋會第18屆會員通訊錄（本院卷第9-10
    頁），雖記載相對人之聯絡地址為臺中市○○區○○路1段8
    78號，惟該資料乃98、99年之舊資料，且係為供會員聯絡之
    用，尚難僅以抗告人於該資料上所留聯絡處所，遽認相對人
    有永久住於該址之意思。
六、綜上所述，抗告人於100年5月18日向原法院提起本件訴訟時
    ，相對人之住所係設於福建省金門縣金寧鄉盤山村20鄰仁愛
    新131號，揆諸上開規定及說明，自應由福建金門地方法
    院管轄。原法院依職權裁定移送該管法院，核無不合。抗告
    意旨指摘原裁定不當，求予廢棄，為無理由，應予駁回。
七、據上論結，本件抗告為無理由，爰裁定如主文。
中    華    民    國    100   年    7     月    8     日
                    民事第十四庭
                        審判長法  官  林金村
                              法  官  陳秀貞
                              法  官  王麗莉
正本係照原本作成。
不得再抗告。
中    華    民    國   100    年    7     月    8     日
                              書記官  余姿慧